【裁判字號】    92,訴,1217
【裁判日期】    920530
【裁判案由】    強盜
【裁判全文】
臺灣高雄地方法院刑事判決                        九十二年度訴字第一二一七號
    公  訴  人  臺灣高雄地方法院檢察署檢察官
    被      告  乙○○
    指定辯護人  本院公設辯護人  丙○○
右列被告因強盜案件，經檢察官提起公訴（九十二年度偵字第八八五四號），本院判
決如左：
    主  文
乙○○意圖為自己不法之所有，攜帶兇器，以脅迫至使不能抗拒，而取他人之物，未
遂，累犯，處有期徒刑參年拾月。
    事  實
一、乙○○前因違反肅清煙毒條例案件，經臺灣高雄地方法院判處有期徒刑三年一月
    確定，於民國八十九年一月二十九日縮短刑期假釋，交付保護管束至九十年六月
    八日假釋期滿未經撤銷，視為執行完畢。詎仍不知悛悔，因積欠地下錢莊債務無
    力清償，竟意圖為自己不法之所有，於九十二年四月二十日凌晨四時十分許，騎
    乘不知情之友人王敏旭所有車號ＸＶＬ—六三０號重型機車，前往高雄市○○區
    ○○路一三九號之７—統一便利超商，先後二次佯裝購物入店查看，發覺其內
    僅有店員甲○○一人而無其他顧客，即再次進入該超商，頭戴其友人所有銀色安
    全帽一頂，右手並持其前於路邊所撿持、客觀上足以對人之身體、生命具有危險
    性之兇器菜刀一把，向該超商店員甲○○揚稱：搶劫等語，以此脅迫方式至使甲
    ○○不能抗拒，欲強搶店內財物，惟因甲○○與之發生拉扯，並趁隙跑至店外高
    喊搶劫，乙○○見狀不及行搶，即跑出店外騎乘前開車號ＸＶＬ—六三０號重型
    機車逃逸而未得逞。嗣於九十二年四月二十三日晚間七時許，在高雄市○○區○
    ○路一二六號前，為警循線查獲，並扣得前開作案用銀色安全帽一頂。
二、案經高雄市政府警察局鹽埕分局報告臺灣高雄地方法院檢察署檢察官偵查起訴。
    理  由
一、訊據被告乙○○固坦承於有揭時、地，手持菜刀欲強取財物等情，惟辯稱：伊當
    天進入店內後，只有亮出菜刀而已，並沒有跟店員說要搶劫云云，而辯護意旨亦
    稱：被告並未持菜刀近距離指向被害人甲○○，且被告為一介女子，被害人甲○
    ○則為年輕少壯之男子，體力及膽識均遠勝於被告，被告雖持有菜刀，但被害人
    甲○○當時尚能與被告發生拉扯，並趁機脫身向外求救，足見被害人甲○○尚未
    達於不能抗拒之程度，應僅論以恐嚇取財未遂云云。
二、經查：
  (一)右揭事實，業據證人即超商店員甲○○於警訊中證述：「我於民國九十二年四月
    二十日四時十分，在高雄市○○區○○路一三九號（統一超商）內，乙名女子持
    菜刀強盜，因當時店內只有我一個人在顧店，而該名女子前後進入店內三次，第
    三次進來後，她就走到我旁邊，右手握著一把菜刀，伸出向我說要搶劫，我當時
    就愣住也很害怕，她又說第二次搶劫，我就跟她發生拉扯，因害怕她傷害到我，
    我就趕緊跑出去喊搶劫三次，然後她就趕緊跑出店外，騎一部重機車車號ＸＶＬ
    —六三０，往瀨南街方向逃逸，沒有損失財物。」等語綦詳（見九十二年四月二
    十三日警訊筆錄），且被告於警訊中亦供稱：「我於九十二年四月二十日凌晨四
    時十分，一個人騎重機ＸＶＬ—六三０至大仁路一三九號７—超商，前後進出
    三次，見超商內無其他顧客，就進入該超商櫃臺前，從上衣口袋拿出菜刀，並對
    著店員面前表示強劫，之後，該店員慌張逃出店外，大喊搶劫，然後，我也因慌
    張趕緊跑出店外，騎機車沿瀨南街離去，右轉五福路，將機車棄置在七賢、五福
    路口，坐計程車回家。」等語（見九十二年四月二十三日警訊筆錄），堪認被告
    攜帶菜刀進入上開超商，確基於為自己不法所有之意圖，並確有持刀脅迫超商店
    員著手實施強盜之行為至明，被告事後空言否認並未表明搶劫等字眼云云，顯屬
    避重就輕之詞，要無可採。
  (二)按恐嚇取財與強盜罪，二者就其同具有不法得財之意思，及使人交付財物而言，
    固無異趣，但就被害人是否喪失意思自由，不能抗拒言之，前者被害人尚有意思
    自由，後者被害人之意思自由已被壓制，達於不能抗拒之程度，故恐嚇取財罪，
    其恐嚇行為雖不以將來之惡害通知為限，即以目前之危害相加，亦屬之。但必其
    強暴、脅迫手段，尚未使被害人達於不能抗拒之程度始可，如其強暴、脅迫行為
    ，已使被害人喪失意思自由，達於不能抗拒之程度，即應構成強盜罪，而非恐嚇
    取財罪；又強盜罪之強暴、脅迫，以所施用威嚇之程度，客觀上足以壓抑被害人
    之意思，至使不能抗拒為已足。至施用之威嚇手段，客觀上是否足以壓抑被害人
    之意思自由，應依一般人在同一情況下，其意思自由是否因此受壓制為斷，不以
    被害人之主觀意思為準；最高法院八十七年度台上字第二二七八號、八十七年台
    上字第三七○五號判決可資參照。查，本件被告係先後二次進入店內查看，發覺
    店內僅有被害人甲○○一人，而再次進入店內，並前往超商櫃臺，亮出菜刀，向
    被害人甲○○恫稱「搶劫」等情，已如前述，以被告所持用之兇器係菜刀，乃極
    為鋒利及具有相當殺傷力之物，若持以傷人，顯可對人之身體、生命造成相當之
    危害，縱然被告係一介女子，被害人甲○○為年輕少壯之青年，惟以被害人甲○
    ○仍係肉體之軀，自無法免於遭受菜刀攻擊而傷亡之虞，是在此瞬間急迫之情形
    下，衡之常理，已足令一般人感受生命、身體遭受積極迫切之危害，輔以被害人
    甲○○於警訊中指稱：被告走到我身邊，右手握著一把菜刀，伸出向我說要搶劫
    ，我當時心生畏懼，她又說第二次搶劫，我跟她拉扯後，因怕她傷害到我，所以
    我就趕快跑到店外大聲喊搶劫等語（參見九十二年四月二十三日警訊筆錄），益
    徵被害人甲○○處於上開情狀下，心理之畏懼已達喪失意思自由之程度，再衡諸
    社會通念以觀，社會一般大眾如設身處地處於上開情狀下，面對此景，大抵咸認
    若不服從被告之命令，勢將激怒被告而導致其持刀傷人之可能，故本件被告之脅
    迫行為，於客觀上自已達使一般人身體上、精神上處於不能抗拒或難以抗拒之狀
    態。至店員甲○○雖有與被告發生拉扯，並趁隙逃逸，然此無非屬被害人甲○○
    因情急生智，臨場所為之機警反應，仍無解於被告行為已達前揭「至使不能抗拒
    」之程度，自應負強盜罪之刑責，是辯護意旨謂本件僅成立恐嚇取財未遂罪嫌云
    云，並無足取。
  (三)此外，並有供作案所用之安全帽一頂扣案可稽。綜上所述，本件事證明確，被告
    犯行洵堪認定，應予論科。
三、查被告用以強盜所持之菜刀一把係屬金屬製品，質硬而鋒利，在客觀上足以危害
    他人生命、身體之安全，顯具有客觀危險性，自屬兇器無訛。又被告手持菜刀要
    脅被害人甲○○，已屬強盜行為之著手，然未至取得財物之結果，為未遂犯。是
    核被告所為，係犯強盜罪而有刑法第三百二十一條第一項第三款攜帶兇器之情形
    ，為刑法第三百三十條第二項、第一項之加重強盜未遂罪，公訴意旨漏未斟酌此
    點，而認被告所為係犯刑法第三百二十八條第四項、第一項之普通強盜未遂罪，
    尚有未洽，惟起訴事實與本院所審理之基本社會事實要屬同一，本院自得予以審
    理，並變更其起訴法條。又查，被告前因違反肅清煙毒條例案件，經法院判處有
    期徒刑三年一月確定，於八十九年一月二十九日縮短刑期假釋，交付保護管束至
    九十年六月八日假釋期滿未經撤銷，視為執行完畢，此有臺灣高等法院被告全國
    前案紀錄表、臺灣高雄地方法院檢察署刑案資料查註紀錄表各一份附卷可參，其
    前受有期徒刑之執行完畢，於五年以內再犯本件最重本刑為有期徒刑以上之罪，
    為累犯，應依刑法第四十七條之規定加重其刑。又被告雖已著手強盜行為之實施
    ，惟未生取得財物之結果，其犯罪尚屬未遂，爰依刑法第二十六條前段之規定，
    按既遂犯之刑度減輕其刑。又被告同時具有刑之加重及減輕事由，爰依刑法第七
    十一條第一項之規定，先加後減之。爰審酌被告正值青壯之年，不思循合法正當
    途徑獲取財物，僅因私慾貪念，鋌而走險，持菜刀之兇器強盜超商財物，雖未得
    手，但危害社會治安甚鉅，並使社會善良百姓人人自危，嚴重斲傷社會善良風俗
    ，犯罪情節非輕，惟犯後尚能坦認犯行，尚有悔意，態度難謂不佳等一切情狀，
    量處如主文所示之刑，以資懲儆。另扣案之銀色安全帽一頂及未扣案之菜刀一把
    ，雖係被告供本件犯罪所用之物，惟被告已自警訊及本院審理中以來即供稱：菜
    刀是在小港區○○路邊撿的，安全帽是向朋友借的等語（參見九十二年四月二十
    三日警訊筆錄、本院九十二年五月二十日審判筆錄），復查無其他積極證據足資
    證明上開物品係被告所有之物，爰均不另為沒收之諭知，併此敘明。
據上論斷，應依刑事訴訟法第二百九十九條第一項前段、第三百條，刑法第三百三十
條第二項、第一項、第二十六條前段、第四十七條，判決如主文。
本案經檢察官張啟祥到庭執行職務。
中      華      民      國    九十二    年      五      月     三十     日
                                   臺灣高雄地方法院刑事庭
                                       法  官    曾  淑  娟
右正本證明與原本無異。
如不服本判決，應於判決送達後十日內，向本院提出上訴狀。
                                       書記官    呂  怜  勳
中      華      民      國    九十二    年      五      月     三十     日
附錄本判決論罪科刑法條：
中華民國刑法第三百三十條
犯強盜罪而有第三百二十一條第一項各款情形之一者，處七年以上有期徒刑。
前項之未遂犯罰之。


司法院資訊處製作；財團法人民間司法改革基金會備份。
